---
title: "Home_work_3"
author: "Тимофеев Игорь, 391 гр."
date: '28 ноября 2016 г '
output: html_document
---

```{r setup, include=F}
knitr::opts_chunk$set(echo = F)
```

##Гипотезы: 

Нулевая гипотеза : Данные распределены равномерно, разбиение на кластеры не имеет смысла, то есть не найдется такого разбиения, что какая-то из переменных будет иметь статистически значемую взаимосвязь с этим разбиением.

Альтернативная гипотеза: Существует такое разбиение на кластеры, что какая-то из переменных будет иметь статистически значимую взаимосвязь с этим разбиением.

Подгружаем данные.
```{r, echo=TRUE}
setwd("~/Загрузки/Книги/Программирование/Теорвер/Zadachi_na_klasterizatsiyu/08_Сегментация покупателей")
Edmins=read.csv("Покупатели for spss.csv",header = T, sep = ";",fileEncoding = "UCS-2LE")
Edmins_Up=Edmins
```

Посмотрим на них.

```{r}
str(Edmins_Up)
```

Стандартизируем(z-преобразованием):

```{r}
Edmins$пол=scale(Edmins$пол)
Edmins$Профессия=scale(Edmins$Профессия)
Edmins$Телеканал=scale(Edmins$Телеканал)
Edmins$возраст=scale(Edmins$возраст)
Edmins$Пресса=scale(Edmins$Пресса)
str(Edmins)
```


Теперь попробуем сделать иерархический кластерный анализ.

```{r}
d_man=dist(Edmins, method = "manhattan", diag = FALSE, upper = FALSE, p = 2)
h=hclust(d_man, method = "ward.D2", members = NULL)
```

Для начала посмотрим на график "каменной осыпи":

```{r}
p_man=plot(rev(h$height)[1:15], type="b", xlab = "Cluster number", ylab = "manhattan")
```

Очевидно, что разумное количество кластеров - 3.

Получится такая картина:

```{r}
plot(h, hang = 1)
rect.hclust(h,3, border="red")
```

Построим проекцию наших данных на плоскость:

```{r}
c=cutree(h,3)
Edmins$clusters=as.factor(c)
Edmins_Up$clusters=as.factor(c)
Edmins1=subset(Edmins_Up,Edmins_Up$clusters=="1")
Edmins2=subset(Edmins_Up,Edmins_Up$clusters=="2")
Edmins3=subset(Edmins_Up,Edmins_Up$clusters=="3")
plot(cmdscale(d_man), col = Edmins$clusters, xlab = "Index", ylab = "Y")
```

Теперь посмотрим на то как переменные разбиваются по кластерам:

```{r,echo=TRUE}
table(Edmins$clusters, Edmins_Up$пол)
table(Edmins$clusters, Edmins_Up$возраст)
table(Edmins$clusters, Edmins_Up$Телеканал)
table(Edmins$clusters, Edmins_Up$Профессия)
table(Edmins$clusters, Edmins_Up$Пресса)
```


Посмотрим повнимательнее, какая здесь взаимосвязь с помощью дисперсионного анализа:

```{r}

p=c(1:(dim(Edmins)[2]-1))

for(i in 1:(dim(Edmins)[2]-1)){
  p[i]=summary(aov(Edmins[,i]~Edmins$clusters,Edmins))[[1]][1,'Pr(>F)']
}
p
```

Вектор p соответствует p-value для взаимосвязи каждой из 5 независимых переменных с перменной кластеров.
Видно, что взаимосвязь есть только у переменной пола и профессии, при чем в первом случае практически абсолютная(p значение равно нулю с нашей точностью), а во втором случае p значение также практически нулевое.
Конкретнее можно сказать, что в первых двух кластерах пол равен "1" для всех значений, в третьем также для всех значений равен "0".
А также в первом и третьем кластере находятся практически только люди 1 и 2 профессий, а во втором все значения соответствуют 3 профессии.

Теперь проверим метод к средних.

```{r}
wss <- (nrow(Edmins[,1:5]) - 1) * sum(apply(Edmins[,1:5],2,var))
for (i in 2:20) wss[i] <- kmeans(Edmins[,1:5], 
                                 centers=i, nstart=20)$tot.withinss
plot(1:20, wss, type="b", xlab="Number of Clusters",
     ylab="Within groups sum of squares") 
```

Здесь тоже видно, что 3 кластера взять оптимально.

Посмотрим на проекцию наших данных на плоскость:

```{r}
kmean=kmeans(Edmins[,1:5], 
             centers=3, nstart=20)
plot(cmdscale(d_man), col = kmean$cluster, xlab = "Index", ylab = "Y")
```

Теперь посмотрим на разбиение данных, которое получится:

```{r}
Edmins_km=Edmins
Edmins_Up_km=Edmins_Up
Edmins_km$clusters=as.factor(kmean$cluster)
Edmins_Up_km$clusters=as.factor(kmean$cluster)
Edmins1=subset(Edmins_Up_km,Edmins_km$cluster=="1")
Edmins2=subset(Edmins_Up_km,Edmins_km$cluster=="2")
Edmins3=subset(Edmins_Up_km,Edmins_km$cluster=="3")
```
```{r,echo=TRUE}
table(Edmins_km$clusters, Edmins_Up_km$пол)
table(Edmins_km$clusters, Edmins_Up_km$возраст)
table(Edmins_km$clusters, Edmins_Up_km$Телеканал)
table(Edmins_km$clusters, Edmins_Up_km$Профессия)
table(Edmins_km$clusters, Edmins_Up_km$Пресса)
```

Проведем дисперсионный анализ, получим такой результат:

```{r}
for(i in 1:(dim(Edmins_km)[2]-1)){
  p[i]=summary(aov(Edmins_km[,i]~Edmins_km$clusters,Edmins_km))[[1]][1,'Pr(>F)']
}
p
```

Посмотрим, что получилось.

1)Мы видим по первой табличке, что женщин(0) значительно меньше, чем мужчин, поэтому они заняли лишь один кластер, т.е. вариативности среди них не хватило, чтобы разбиться на два, как мужчины(1).
Посмотрим, чем же они отличаются.

2)По возрасту есть достаточно значимые отличия среди кластеров, попробуем их интерпретировать.
Понятно, что женщины всех возрастов попадают в кластер 3, здесь мы ничего содержательного сказать не можем, кроме того, что женщин в вострасте 2-3 больше, чем остальных возрастов, в общем-то тоже самое можно сказать и о мужчинах. При этом последние возраста самые малочисленные, мы можем сделать вывод, что это пожилые люди, а первые - молодые.
Теперь понятно, что во втором кластере в основном находятся именно молодые мужчины(1,2) и также часть мужчин среднего возраста(3), а в первом кластере в основном пожилые люди(4,5) и чуть бульше, чем во втором мужчины среднего возраста.

3)Идем дальше - Телеканал. Здесь также есть сильные различия между кластеров, даже сильнее, чем у возраста, но слабее, чем у пола(очевидно).
Женщины любят больше телеканалы 2 и 3. 
Теперь о мужчинах. Мы выяснили, что во втором кластере в основном обитают молодые, значит можно сделать вывод, что первый телеканал смотрят в основном молодые люди, 2 чуть менее выраженно, но все же молодых здесь больше, чем пожилых. Зато дальше идет на убывание, 3 телеканал смотрят все примерно одинаково, можно даже предположить, что это телеканал в основном для людей среднего возраста, хотя это уже совсем не обязательно. А вот телеканалы 4 и 5 смотрят практически только пожилые мужчины(или мужчины среднего возраста).

4)Профессия тоже попадает в категорию переменных, которые статистически значимо зависят от кластеров, хотя и с натяжкой.
Посмотрим, что можно про нее сказать. Мы видим, что Профессия 1 в целом не многочисленна, при этом среди мужчин в нее попадают в основном из молодого населения(скорее всего среди женщин тоже), далее самая многочисленная профессия 2, для которой учитывая различия в общем кол-ве мужчин и женщин нет каких-то выделенных групп, зато она самая распространенная. А профессия 3 явно мужская, женщина там только одна из нашей выборки.

Про переменную Пресса мы сказать уже ничего не можем.

Посмотрим насколько сильно различаются результаты:

```{r}
table(Edmins$clusters,Edmins_km$clusters)
```

Мы можем также сделать несколько выводов из сопоставления результатов двух разных методов. Мы получили, исходя из первого метода, что разбиение на кластеры идет только по полу и профессии, кластеры мужчин отличаются от полученных в методе к средних.
Посмотрим повнимательнее на таблицы профессий:
```{r}
table(Edmins$clusters, Edmins_Up$Профессия)
table(Edmins_km$clusters, Edmins_Up_km$Профессия)
```

Стобец один совпадает в обоих случаях, т.е. люди первой профессии попадают в одинаковые кластеры. Так что мы можем пока убрать из рассмотрения этот столбец. Также, очевидно, что распределение по профессиям в кластере женщин в обоих случаях такое же.
Остается посмотреть на оставшиеся 4 значения. Видно, что в первом случае люди в первом кластере состоят из суммы людей из второго случая 2 профессии 1 и 2 кластеров. Тоже самое в первом случае люди второго кластера состоят из второго случая 3 профессии 1 и 2 кластеров.

Можно также заметить по графикам проекций данных на плоскость, что один из кластеров совпадет в обоих случаях, очевидно, что это кластер 3, в котором только женщины.

Вывод: 
1)Женщин меньше, чем мужчин и они занимают отдельный кластер, а для мужчин целых 2.

2)Женщин в вострасте 2-3 больше, чем остальных возрастов, в общем-то тоже самое можно сказать и о мужчинах. При этом последние возраста самые малочисленные, мы можем сделать вывод, что это пожилые люди, а первые - молодые.
Во втором кластере в основном находятся именно молодые мужчины(1,2) и также часть мужчин среднего возраста(3), а в первом кластере в основном пожилые люди(4,5) и чуть бульше, чем во втором мужчины среднего возраста.

3)Женщины любят больше телеканалы 2 и 3. 
Первый телеканал смотрят в основном молодые люди(мужчины), 2 чуть менее выраженно, но все же молодых здесь больше, чем пожилых. Зато дальше идет на убывание, 3 телеканал смотрят все примерно одинаково, можно даже предположить, что это телеканал в основном для людей среднего возраста, хотя это уже совсем не обязательно. А вот телеканалы 4 и 5 смотрят практически только пожилые мужчины(или мужчины среднего возраста).

4)Профессия 1 в целом не многочисленна, при этом среди мужчин в нее попадают в основном из молодого населения(скорее всего среди женщин тоже), далее самая многочисленная профессия 2, для которой учитывая различия в общем кол-ве мужчин и женщин нет каких-то выделенных групп, зато она самая распространенная. А профессия 3 явно мужская.