---
title: "Дисперсионный анализ"
author: "Тимофеев Игорь, 391 гр."
date: '14 ноября 2016 г '
output: html_document
---

```{r setup, include=FALSE}
knitr::opts_chunk$set(echo = TRUE)
```
##Изучить влияние престижности района и типа постройки на площадь жилья(3п2)
##Гипотезы
Нулевая гипотеза: Престижность района и тип постройки статистически значимо не влияют на площадь жилья. 

Альтернативная гипотеза: Существуют такие две группы из 4-х(00,01,10,11 - варианты комбинаций значений номинативных переменных, где первое - NE, второе - CUST), для которых площадь жилья статистически значимо отличается от площади для двух других.

Или иначе говоря, существуют такие две группы, на которые можно разбить множество начальных данных(каждая из которых состоит из каких-то двух начальных групп), что межгрупповая дисперсия будет в значительное число раз больше, чем внутригрупповая, с учетом степеней свободы.

Степень "значительности" определяется вероятностью того, что F значение для двух случайных выборок(по кол-ву совпадающих с нашими группами) из нормального распределения(со средним значением и среднеквадратичным отклонением из наших данных) будет больше вычисленного.

Уровень значимости $\alpha$ зададим равным 0.05.

Т.о. если p значение будет ниже 0.05, то можно считать, что F значение достаточно большое, чтобы считать статистически значимыми межгрупповые различия.
```{r,echo=FALSE}

library(ggplot2)
library(caret)
library(e1071)
library(car)

Albuq=read.table("~/Загрузки/Книги/Программирование/Теорвер/Zadachi/Albuquerque/Albuquerque Home Prices_data.txt",header = T)
Albuq_Up=data.frame(SQFT=Albuq$SQFT,NE=as.factor(Albuq$NE),CUST=as.factor(Albuq$CUST))

#Графики
boxplot_Albuq_Up=ggplot(Albuq_Up,aes(Albuq_Up$NE,Albuq_Up$SQFT))+
  geom_boxplot(aes(col=Albuq_Up$CUST))
stat_summary_Albuq_Up=ggplot(Albuq_Up,aes(Albuq_Up$NE,Albuq_Up$SQFT))+
  stat_summary(aes(col=Albuq_Up$CUST))
density_all_Albuq_Up=ggplot(Albuq_Up,aes(Albuq_Up$SQFT))+
  geom_density()
density_NE_CUST_Albuq_Up=ggplot(Albuq_Up,aes(Albuq_Up$SQFT,fill=NE:CUST))+
  geom_density(alpha=0.5)

#Проверка на нормальность
shtest_00=shapiro.test(x = Albuq_Up$SQFT[Albuq_Up$NE=="0"&Albuq_Up$CUST=="0"])
shtest_01=shapiro.test(x = Albuq_Up$SQFT[Albuq_Up$NE=="0"&Albuq_Up$CUST=="1"])
shtest_10=shapiro.test(x = Albuq_Up$SQFT[Albuq_Up$NE=="1"&Albuq_Up$CUST=="0"])
shtest_11=shapiro.test(x = Albuq_Up$SQFT[Albuq_Up$NE=="1"&Albuq_Up$CUST=="1"])

#Преобразование Бокса Кокса
Lambda_Albuq_Up=BoxCoxTrans(Albuq_Up$SQFT)
BoxCox_Albuq_Up=predict(Lambda_Albuq_Up,Albuq_Up$SQFT)
Albuq_Up_BoxCox=data.frame(SQFT=BoxCox_Albuq_Up,NE=Albuq_Up$NE,CUST=Albuq_Up$CUST)

#Графики для новых данных
density_all_Albuq_Up_BoxCox=ggplot(Albuq_Up_BoxCox,aes(Albuq_Up_BoxCox$SQFT))+
  geom_density()
density_NE_CUST_Albuq_Up_BoxCox=ggplot(Albuq_Up_BoxCox,aes(Albuq_Up_BoxCox$SQFT,fill=NE:CUST))+
  geom_density(alpha=0.5)

#Проверка на нормальность для новых данных
shtest_00_BoxCox=shapiro.test(x = Albuq_Up_BoxCox$SQFT[Albuq_Up_BoxCox$NE=="0"&Albuq_Up_BoxCox$CUST=="0"])
shtest_01_BoxCox=shapiro.test(x = Albuq_Up_BoxCox$SQFT[Albuq_Up_BoxCox$NE=="0"&Albuq_Up_BoxCox$CUST=="1"])
shtest_10_BoxCox=shapiro.test(x = Albuq_Up_BoxCox$SQFT[Albuq_Up_BoxCox$NE=="1"&Albuq_Up_BoxCox$CUST=="0"])
shtest_11_BoxCox=shapiro.test(x = Albuq_Up_BoxCox$SQFT[Albuq_Up_BoxCox$NE=="1"&Albuq_Up_BoxCox$CUST=="1"])

#Тест на гомогенность дисперсии
disptest_NE=bartlett.test(SQFT ~ NE, Albuq_Up_BoxCox)
disptest_CUST=bartlett.test(SQFT ~ CUST, Albuq_Up_BoxCox)

#Дисперсионный анализ
aov_Albuq_Up_BoxCox=aov(SQFT ~ NE*CUST, data=Albuq_Up_BoxCox)
disp=summary(aov_Albuq_Up_BoxCox)

```
Сначала приведем данные к удобно для нас виду.
```{r}
str(Albuq_Up)
```

Теперь посмотрим на вид наших данных с помощью графиков.

```{r}
boxplot_Albuq_Up
```

По boxplot можно заметить, что престижность района не сильно влияет на значения площади, а вот необычный тип постройки соответствует большей площади.

```{r}
stat_summary_Albuq_Up
```

На графике с доверительными интервалами все же заметно сильное отличие между группами с обычным типом постройки и разными уровнями престижности, но для домов с необычным типом постройки это различие уже находится в рамках допустимого отклонения. Тогда как различия между группами обычного и необчного типа постройки - довольно сильное.

```{r}
density_all_Albuq_Up
density_NE_CUST_Albuq_Up
```

По этик графикам можно предположить, что наше распределение не очень нормально. Точнее его части соотвествующие 00 и 10.

Проверим это с помощью Шапиро теста.
```{r}
shtest_00
shtest_01
shtest_10
shtest_11
```

Для случая 10 все плохо - распределение далеко от нормального.

Применим уже знакомый алгоритм Бокса Кокса с $\lambda$ = `r Lambda_Albuq_Up$lambda`, получили новые данные Albuq_Up_BoxCox.

Теперь посмотрим, что покажут их графики.
```{r}
density_all_Albuq_Up_BoxCox
density_NE_CUST_Albuq_Up_BoxCox
```

Теперь распределение уже больше похожи на нормальные.

Хотя график 11 может вызывать сомнения.

Проверим на Шапиро тест.
```{r}
shtest_00_BoxCox
shtest_01_BoxCox
shtest_10_BoxCox
shtest_11_BoxCox
```

В результате - все распределения нормальные.

Проверим гомогенность дисперсий.
```{r}
disptest_CUST
disptest_NE
```

Здесь все тоже в порядке. Можно запустить итоговый алгоритм AOV и вывести таблицу.
```{r}
disp
```

Видно, что как мы и предполагали, смотря на графики, именно по переменной CUST, обозначающей тип постройки, межгрупповое отклонение очень большое. И так как наше $\alpha$ было равно 0.05, то мы смело можем отклонить Нулевую гипотезу.